【裁判字號】    98,聲,2846
【裁判日期】    981029
【裁判案由】    聲請具保停止羈押
【裁判全文】
臺灣臺北地方法院刑事裁定              98年度聲字第2846號
聲  請  人
即  被  告  甲○○
                    （
選任辯護人  范晉魁律師
上列聲請人即被告因殺人等案件，經聲請具保停止羈押，本院裁
定如下：
    主  文
聲請駁回。
    理  由
一、聲請人聲請意旨略以：聲請人即被告甲○○因所涉犯殺人等
    案件，遭鈞院羈押於臺北看守所，然本案業經辯論終結，並
    於九十八年九月二十五日宣判，且依大法官釋字第六六五號
    解釋，當不得以重罪作為唯一羈押要件，而被告復無勾串、
    湮滅證據之餘，更無逃亡藏匿之嫌，無逃亡之虞，並無羈押
    必要性，必定會按時出庭，故聲請准具保停止羈押云云。
二、本件被告甲○○因涉犯殺人等案件，經檢察官以被告涉犯刑
    法第二百七十一條第一項及毒品危害防制條例第六條第四項
    等罪嫌提起公訴，本院分案審理後，經本院訊問後認為被告
    有刑事訴訟法第一百零一條第一項第三款所犯係最輕本刑為
    五年以上有期徒刑之罪之情形，而有羈押必要，經合議庭評
    議後，裁定於民國九十八年六月五日起執行羈押，並復於九
    十八年九月四日裁定自九十八年九月五日起延長羈押二月在
    案。
三、按，司法院釋字第六六五號意旨略以：刑事訴訟法第一百零
    一條第一項規定：「被告經法官訊問後，認為犯罪嫌疑重大
    ，而有左列情形之一，非予羈押，顯難進行追訴、審判或執
    行者，得羈押之︰一、逃亡或有事實足認為有逃亡之虞者。
    二、有事實足認為有湮滅、偽造、變造證據或勾串共犯或證
    人之虞者。三、所犯為死刑、無期徒刑或最輕本刑為五年以
    上有期徒刑之罪者。」該項規定羈押之目的應以保全刑事追
    訴、審判或執行程序為限。故被告所犯縱為該項第三款之重
    罪，如無逃亡或滅證導致顯難進行追訴、審判或執行之危險
    ，尚欠缺羈押之必要要件。亦即單以犯重罪作為羈押之要件
    ，可能背離羈押作為保全程序的性質，其對刑事被告武器平
    等與充分防禦權行使上之限制，即可能違背比例原則。再者
    ，無罪推定原則不僅禁止對未經判決有罪確定之被告執行刑
    罰，亦禁止僅憑犯罪嫌疑就施予被告類似刑罰之措施，倘以
    重大犯罪之嫌疑作為羈押之唯一要件，作為刑罰之預先執行
    ，亦可能違背無罪推定原則。是刑事訴訟法第一百零一條第
    一項第三款如僅以「所犯為死刑、無期徒刑或最輕本刑為五
    年以上有期徒刑之罪」，作為許可羈押之唯一要件，而不論
    是否犯罪嫌疑重大，亦不考量有無逃亡或滅證之虞而有羈押
    之必要，或有無不得羈押之情形，則該款規定即有牴觸無罪
    推定原則、武器平等原則或過度限制刑事被告之充分防禦權
    而違反比例原則之虞。惟查依刑事訴訟法第一百零一條第一
    項第三款及第一百零一條之二之規定，法官決定羈押被告之
    要件有四：犯罪嫌疑重大，有法定之羈押事由，有羈押之必
    要（即非予羈押，顯難進行追訴、審判或執行），無同法第
    一百十四條不得羈押被告之情形。是被告縱符合同法第一百
    零一條第一項第三款之羈押事由，法官仍須就犯罪嫌疑是否
    重大、有無羈押必要、有無不得羈押之情形予以審酌，非謂
    一符合該款規定之羈押事由，即得予以羈押。刑事訴訟法第
    一百零一條第一項第三款規定之羈押，係因被告所犯為死刑
    、無期徒刑或最輕本刑為五年以上有期徒刑之罪者，其可預
    期判決之刑度既重，該被告為規避刑罰之執行而妨礙追訴、
    審判程序進行之可能性增加，國家刑罰權有難以實現之危險
    ，該規定旨在確保訴訟程序順利進行，使國家刑罰權得以實
    現，以維持重大之社會秩序及增進重大之公共利益，其目的
    洵屬正當。又基於憲法保障人民身體自由之意旨，被告犯上
    開條款之罪嫌疑重大者，仍應有相當理由認為其有逃亡、湮
    滅、偽造、變造證據或勾串共犯或證人等之虞，法院斟酌命
    該被告具保、責付或限制住居等侵害較小之手段，均不足以
    確保追訴、審判或執行程序之順利進行，始符合該條款規定
    ，非予羈押，顯難進行追訴、審判或執行之要件，此際羈押
    乃為維持刑事司法權有效行使之最後必要手段，於此範圍內
    ，尚未逾越憲法第二十三條規定之比例原則，符合本院釋字
    第三九二號、第六五三號、第六五四號解釋意旨，與憲法第
    八條保障人民身體自由及第十六條保障人民訴訟權之意旨，
    尚無違背等語。顯見，上開司法院釋字，並未全盤否認重罪
    作為羈押之要件，仍容留法院斟酌判斷之裁量空間，是被告
    上開所指，已屬誤會。次查，本案被告所犯殺人等案件，被
    告雖否認犯行，惟被告前後供述有所不一，已難採憑，且經
    證人鄭國貞、許怡君、陳ＯＯ即被告之女（真實姓名年籍詳
    卷）、蔡翠華等人證述綦詳在卷，復有刑事警察局九十八年
    三月六日、同年六月九日鑑驗書、法務部法醫研究所鑑定報
    告書等件附卷可稽，足見被告犯罪嫌疑重大，且審諸被告所
    涉犯刑法第二百七十一條第一項殺人罪嫌部分，係最輕本刑
    為五年以上有期徒刑之罪，而重罪之羈押原因依然存在，且
    被告於本件遭移送前，曾有自殺之舉措，又本案業經本院審
    理後，判處被告有期徒刑十二年在案，是經合議庭評議後，
    仍認非羈押被告，顯難以確保日後審理（上訴二審）、執行
    （判決確定後）之順利進行，仍認有羈押之必要，故本院原
    以被告涉犯重罪之羈押原因及羈押之必要性既均仍存在，並
    業已斟酌命該被告具保、責付或限制住居等侵害較小之手段
    ，均不足以確保追訴、審判或執行程序之順利進行，故被告
    所提具保停止羈押之聲請，揆諸首揭司法院釋字第六六五號
    意旨及說明，難認有理由。
四、綜上，前開羈押原因及必要性依然存在，不能因具保而使之
    消滅，且本件被告並無刑事訴訟法第一百十四條規定不得羈
    押事由存在，是以被告聲請具保停止羈押，自難准許，應予
    駁回。
五、應依刑事訴訟法第二百二十條規定，裁定如主文。
中    華    民    國    98    年    10    月    29    日
                  刑事第五庭  審判長法  官  黃程暉
                                    法  官  李宜娟
                                    法  官  鄭昱仁
以上正本證明與原本無異。
如不服本裁定，應於送達後5日內，向本院提出抗告狀。
                                    書記官  宋德華
中    華    民    國    98    年    10    月    29    日


司法院資訊處製作；財團法人民間司法改革基金會備份。
